臺灣高等法院臺中分院刑事判決　　　　　　　　　九十三年度上易字第三五五號
　　上　訴　人　臺灣台中地方法院檢察署檢察官
　　被　　　告　甲○○○○業股份有限公司
　　被告　兼右
　　代　表　人　戊○○
　　被　　　告　丙○○
　　右二名被告
　　共　　　同
　　選任辯護人　己○○律師
右上訴人因被告等違反著作權法案件，不服台灣台中地方法院九十一年度易字第一五
六一號，中華民國九十三年一月三十日第一審判決（起訴案號：台灣台中地方法院檢
察署九十年度偵續字第一九九號），提起上訴，本院判決如左：
    主      文
上訴駁回。
    理      由
一、本案經本院審理結果，認第一審判決被告等無罪，均無不當，應予維持，並引用
    第一審判決書記載之理由（如附件）。
二、本案公訴人雖以：「被告於八十九年六月十六日之偵訊筆錄坦承『在客戶那邊看
    過（指合泰相位同步馬達型錄圖），據眾多該產品之相關外觀圖及相關配置圖，
    他（指告訴人）的圖也有參考，是客戶拿長安公司及其他圖形鼓勵我們開發產品
    』，是以，被告確實有參考告訴人於相位同步馬達型錄上繪製之馬達外觀圖及電
    容器配置圖，則原審法院所認之被告等獨立研發而無重製或改作告訴人前揭著作
    即與事實不符。又參諸告訴人於偵查、審判中所提出之證物，其公司型錄中馬達
    外觀圖及電容器配置圖均同置於型錄，則原審法院為何單獨認定被告等有參考告
    訴人之產品型錄，卻認定被告未參考電容器配置圖，亦與常情不符」等情詞，提
    起上訴，指摘原審判決被告等無罪不當，告訴代理人亦於本院具狀指述：「為告
    訴人公司之電容器配置圖，其所強調的，乃在於一個馬達，可以同時共接使用一
    一○Ｖ及二二○Ｖ之電壓，此亦即配置圖下方之圖示，而一般之馬達，其配置均
    是一一○Ｖ的僅是可以使用一一○Ｖ的電壓，而二二○Ｖ的則僅可以使用二二○
    Ｖ的電壓，不能共接使用，因而產品之圖示，均僅有如告訴人公司圖示之上方或
    下方之圖示一種，並無併存之情形存在，原審判決索引該『Ｅｌｅｃｔｒｉｃ
    Ｍａｃｈｉｎｅｒｙ  ａｎｄ  Ｔｒａｎｓｆｏｒｍｅｒｓ」一書所附之圖示，
    亦僅就四條線之配置說明，其中二條為電源線，二條為分相線，並無一一○Ｖ及
    二二○Ｖ電壓共接使用之圖示，因而，不能以該台灣大學電機工程學系之函文及
    所附之書上所載之圖示，即認定告訴人公司之電容器配置圖，乃一般教科書中均
    可查到之配置圖示，因而為有利被告之認定」等語。惟：
（一）本案被告戊○○雖於偵訊時，曾經供述：「在客戶那邊看過（指合泰相位同步
      馬達型錄圖），據眾多該產品之相關外觀圖及相關配置圖，他（指告訴人）的
      圖也有參考，是客戶拿長安公司及其他圖形鼓勵我們開發產品」等語，但被告
      戊○○上開供述僅是坦承有在客戶那邊看過告訴人公司之相同產品（相位同步
      馬達）與型錄，並敘明客戶是為鼓勵被告戊○○之公司開發新產品，才將告訴
      人公司及其他（公司）之產品型錄交給被告戊○○閱覽。尚不能因此即認定被
      告戊○○在偵訊所為之上開供述，係「擅自重製或改作告訴人公司圖形著作權
      」之自白。公訴人此部分之指訴，尚有誤會。至於告訴人公司於偵、審中所提
      出之公司型錄，雖同印有馬達外觀圖及電容器配置圖，但被告戊○○及丙○○
      有無閱覽上開電容器配置圖，此與其等有無擅自重製或改作告訴人公司之上開
      圖形著作，係屬互不相干之二事。尚不能以被告戊○○及丙○○曾經閱覽告訴
      人公司提供給客戶之產品型錄上面之電容器配置圖之事實，即推認被告戊○○
      及丙○○嗣後在被告甲○○○○業股份有限公司所繪製之「電容器配置工程圖
      」，係自告訴人丁○○所設計繪製之「電容器配置工程圖」所擅自重製或改作
      而來，並據以認定其等有擅自重製或改作告訴人公司圖形著作之犯行。
（二）又依著作權法第十條之一規定：「依本法取得之著作權，其保護僅及於該著作
      之表達，而不及於其所表達之思想、程序、製程、系統、操作方法、概念、原
      理、發現」，故本案告訴人公司縱就上開「電容值配置工程設計圖」享有著作
      權法上圖形著作之保護，其亦僅享有他人未經該公司之同意，不得擅自重製或
      改作上開「電容值配置工程設計圖」之權利。至於其製成品，係專利法上之實
      施行為，並非著作權保護之對象（告訴人指訴被告公司所生產之同步馬達係對
      於其「電容器配置工程圖」予以立體化之重製，而違反著作權法，此部分指訴
      尚有誤會，被告等亦否認有依照告訴人上開「電容器配置工程圖」而製作馬達
      之情事）；其製程、系統，亦非著作權保護之範圍。告訴人公司在無專利權保
      護之情形下，尚不能據此即主張他人均不能製造「相位同步馬達」。而若第三
      人就其製造之同步馬達，依據其本身之知識經驗繪製出設計圖，並屬具有原創
      性之人類精神上創作，且已達到足以表現作者之個性及獨特之程度之情形，其
      對此設計圖即享有著作權。茍非抄襲或複製告訴人公司之圖形著作，縱使二者
      著作相同或極相似，因二者皆屬創作，即皆應受著作權法之保護（最高法院八
      十五年台上字第五二○三號判決意旨參照）。茲查，同步馬達之「電容器配置
      工程圖」係馬達製造公司為表彰該公司所製造同步馬達之尺寸與電路配置內容
      ，所繪製之圖說。其圖說自會含有馬達外觀、尺寸標示、及電路配置方式等圖
      說內容。其中，馬達成品之外觀尺寸圖，具有將馬達之相關尺寸規格標示與客
      戶知悉之功能，故該項「馬達成品外觀尺寸圖」自係應在馬達製成之後，始依
      其所製造之馬達之外觀所呈現之狀況繪製，尚難認有重製他人所製造馬達成品
      外觀尺寸圖之必要。國立清華大學電機工程學系亦於九十二年六月十二日以清
      電師字第九二○六一二號函，向原審法院覆稱：「機械尺寸圖應含零件系統圖
      及其中各組成零件之尺寸圖、外觀尺寸圖」、「至於電容器配置圖僅告知使用
      者如何正確地將電容與馬達連接」等語（見原審卷宗第二四三頁）。據此而論
      ，已難認定被告等有為告訴人所指訴犯罪行為之犯罪動機。況經原審法院向國
      立台灣大學（電機工程學系）函查結果，國立台灣大學（電機工程學系）已於
      九十二年三月六日以校電資字第０九二０００五０一六號函，向原審法院覆稱
      ：「安奕精密公司同步馬達新、舊版外觀尺寸圖與長安微電公司同步馬達外觀
      尺寸圖相較有實質上之相似，其中兩公司之電容器配置圖雖相似，但在一般馬
      達教科書中均可查到此類配置情形」之情，有上開覆函在卷可稽（見原審卷宗
      第一七五頁）。而該一一０伏特與二二０伏特共接之技術確屬一般具有電工知
      識之人即得為之，並據證人何松海證述在卷，且提出「控制用馬達的活用技術
      」等數本相關書籍（詳見九十年度偵續字第一九九號第五十五頁至第六十五頁
      ）附卷可稽。依據上開各情，堪認在被告安奕公司產製前揭馬達之前，一般之
      電工書籍內已有關於前揭共接技術之知識。則被告戊○○及丙○○辯稱：伊等
      毋庸抄襲告訴人長安公司之前揭圖示即可製成前揭馬達成品，製成馬達成品僅
      需零件系統圖組裝後加以測試，該電容器工程圖係供客戶組裝參考時所用，而
      於被告安奕公司自行研發製成馬達製成後始繪製者，電容值可由客戶訂定而依
      需要之馬達特性自行決定，再依圖配置線路、零件，再加上外殼製成馬達，伊
      等並無重製或改作告訴人長安公司之「電容器配置工程設計圖」等情，應屬有
      據。告訴人僅以「Ｅｌｅｃｔｒｉｃ  Ｍａｃｈｉｎｅｒｙ  ａｎｄ  Ｔｒａ
      ｎｓｆｏｒｍｅｒｓ」一書所附之圖示情形，即據以此張一一０伏特與二二０
      伏特共接之配置技術，係被告戊○○及丙○○抄襲告訴人長安公司之前揭圖示
      而來，尚非可採。
（三）綜上所述，本案告訴人及公訴人以前開情詞，上訴指摘原審判決被告無罪不當
      ，請求本院將原審無罪判決撤銷，改判被告等有罪，其上訴核無理由，應予駁
      回。
三、據上論斷，應依刑事訴訟法第三百七十三條、第三百六十八條，判決如主文。
本案經檢察官乙○○到庭執行職務。
中      華民      國      九十三  年      五      月      三十一  日
                                臺灣高等法院臺中分院刑事第三庭
                                      審判長法  官  陳  朱  貴
                                            法　官　胡　忠　文
                                            法  官  廖  柏  基
右正本證明與原本無異。
不得上訴。
                                            書記官　詹  錫　朋
中      華      民      國      九十三  年      五      月      三十一  日
                                                                        Ａ
